【裁判字號】    92,訴,1662
【裁判日期】    920923
【裁判案由】    給付貨款
【裁判全文】
臺灣臺北地方法院民事判決                        九十二年度訴字第一六六二號
    原      告  百晨企業有限公司
    法定代理人  丙○○
    訴訟代理人  易定芳律師
    被      告  建智營造有限公司
    法定代理人  甲○○
    訴訟代理人  吳麒律師
當事人間給付貨款事件，本院於民國九十二年九月二日言詞辯論終結，判決如左：
    主  文
原告之訴及假執行之聲請均駁回。
訴訟費用由原告負擔。
    事  實
甲、原告方面：
一、聲明：
  (1)被告應給付原告新台幣五十九萬元，及自起訴狀繕本送達之翌日起至清償日止，
    按年息百分之五計算之利息。
  (2)願供擔保請准宣告假執行。
二、陳述：
  (1)被告於民國九十年八月間向原告陸續訂購南亞PVC管7MES－1五金材料，貨款新台
    幣（下同）六十四萬元，業由原告依約交貨，並由被告受領，嗣原告開立統一發
    向被告請領該筆貨款，統一票亦由被告收受入帳，惟被告僅清償五萬元貨款，尚
    欠五十九萬元，迄今仍未，迭經催討，均遭被告拒絕，依民法第三百六十七條請
    求給付貨款。
  (2)被告與訴外人濟豐餘企業社間所簽訂之工程承攬協議書，原告並不知情，且系爭
    貨品南亞ＰＶＣ管7ＭＥＳ－1，被告亦曾購買而付清貨款，有出貨單六紙及成品
    交運單五紙可稽。又被告與濟豐餘企業社間所簽署之上開協議書，僅係供其內部
    結算而已，對外訂購貨品仍由林文祥以被告名義為之，故林文祥與被告間之結算
    表，非僅給付工程款項目而已，大部份係林文祥使用被告名義在外所生之費用，
    原告之貨款金額亦列入，故其抬頭為建智營造有限公司，書載林文祥為「使用人
    」，有結算書乙份可稽，依法被告亦應負授權人之責任。
乙、被告方面：
一、聲明：
  (1)原告之訴駁回。
  (2)如受不利判決，願供擔保請准宣告免假執行。
二、陳述：
  (1)被告與原告間並無買賣關係存在，原告主張之買賣關係應存在原告與被告之下游
    包商濟豐餘企業社間，被告標得台灣電力公司峨眉－頂園、頂園－蟠桃一六一KV
    線電纜管路工程後，即將工程轉由濟豐餘企業主林文祥承攬，依被告與訴外人濟
    豐餘企業社所訂定之承攬協議書第四條記載「本工程除契約內容規定供給之材籿
    外，有關一切人工『材料』、運輸機具、安全、保險費、薪資、管理等及因上述
    所生之一切費用，概由乙方自行負責」即被告僅須依承攬契約書之供給材料清單
    、供給材料、其他材料依前開規定應由濟豐餘企業社自行備料。而原告主張之Ｐ
    ＶＣ管及五金材料並不在被告應提供濟豐餘企業社之材料清單上。
  (2)原告所指之貨物，本屬濟豐餘企業社應自行備料之部分，事實上亦由濟豐餘企業
    社向原告下單買賣，被告並不知情，至於林文祥向原告訂貨，而原告出貨單上客
    戶名稱記載被告公司，被告並不知情，亦不得以此認定雙方即有買賣關係。且原
    告出貨單上並未有任何簽收紀錄，其是否已由林文祥或任何被告公司人員受領，
    原告亦未證明。
  (3)原告所提出發票之真正，被告並不否認原告於九十年八月底突然寄交發票一紙予
    被告，被告因以營造為業，類似發票甚多，故一時未詳細核對而收受，其後公司
    會計發現本紙發票之買賣與被告無關，隨即於九十年十一月開立折讓單與原告公
    司，用以沖銷前開會計進帳，於當日將明細帳上所列原告公司貨款刪除，故本件
    買賣與被告無涉，被告支付承攬人林文祥之費用，亦已悉數付清，而林文祥未支
    付貨款應為林文祥與原告間之問題，與被告無關。
  (4)原告於九十二年五月十九日提出之明細帳資料，雖為被告製作，惟「使用人林文
    祥」之記載並不足證明林文祥為被告公司之使用人，使用人記載單純為被告公司
    將工程轉包後，內部資料控管之便，而將轉包之工程名稱及負責人名字表列，以
    便了解工程款支付情形。而使用人純為被告公司不諳法律而使用之名稱，與民法
    第二百二十四條之使用人全然無關。
    理  由
一、按當事人主張有利於己之事實者，應就其事實有舉證之責任，民事訴訟法第二百
    七十七條前段定有明文。本件原告請求被告給付貨款，惟被告否認與原告間有買
    賣契約存在，揆諸前開規定，應由原告就買賣契存在乙節負舉證之責任。惟查：
  (1)被告抗辯：其標得台灣電力公司峨眉－頂園、頂園－蟠桃一六一KV線電纜管路工
    程後，即將該工程轉由濟豐餘企業社（負責人林文祥，已更改姓名為乙○○）承
    攬，依被告與濟豐餘企業社所訂定之承攬協議書第四條記載：「本工程除契約內
    容規定供給之材料外，有關一切人工『材料』、運輸機具、安全、保險費、薪資
    、管理等及因上述所生之一切費用，概由乙方自行負責」，即被告僅須依承攬契
    約書之供給材料清單供給材料，至於其他材料依契約書之約定，則由濟豐餘企業
    社自行備料，本件系爭ＰＶＣ管及五金材料並不在被告應供給之材料清單上等情
    ，業據其提出與所述相符之工程承攬協議書為證。
  (2)另原告所提出之出貨單四紙「客戶」欄位固然記載「建智營造公司」，惟其上所
    記載之送貨地址係「桃園林文祥」並留有林文祥之行動電話號碼，則該批貨物應
    係由林文祥所收受，並不能認定原告有交付系爭貨物給被告其他人員。參諸證人
    陳寬宇（原告公司業務員）到院證稱：「是的，這些貨當時是由林文祥以要施作
    建智工地，他直接打電話給我說他現在在施作峨眉段的建智工地案明天到貨，我
    就將出貨單上面的貨物送到峨眉工地，林文祥當時是跟我說是『建智工地需要這
    些貨，要我明天到貨』」、「我不知道林文祥與業主間的關係，但我們出貨後發
    票都是開給業主」、「我知道林文祥有一家公司叫濟什麼的公司，詳細的名字我
    不清楚，但我們公司從來沒有與濟豐餘公司交易過」等語，原告公司之業務員陳
    寬宇亦僅係與陳文祥接洽，並沒有與被告公司其他人員接洽過，故僅憑林文祥個
    人之訂貨行為，即認定被告有授權林文祥訂購系爭貨物，或有知悉林文祥為代理
    人而不為反對之意思表示等情事，原告主張被告應負授權人之責任，即無依據。
  (3)原告雖然以被告為買受人，而於九十年八月三十一日開立統一發票一紙（編號
    HH00000000），金額為六十三萬九千九百九十九元交付予被告，惟被告嗣後於
    九十年十一月十五日開出同額之「營業人銷貨退回進貨退出或折讓證明單」予
    原告，以沖銷該筆發票金額，此有「營業人銷貨退回進貨退出或折讓證明單」
    影本附卷可參，則被告抗辯發現收受發票錯誤後已立即補救乙節，應屬可信。
  (4)另外，在原告所提出一份由證人陳寬宇自林文祥處所取得之被告與林文祥間結算
    資料，亦清楚可見九十年十一月十五日原告之貨款六十四萬元被刪除，且該份結
    算資料旁有「林文祥」之簽名確認，故本院認為該筆貨款應該是與被告無關，而
    係林文祥個人與原告之間之訂貨紛爭。
二、綜上所述，本院認為系爭貨物應係林文祥個人以濟豐餘企業社名義向原告採購，
    該筆貨款與被告無涉，故原告以買賣契約請求被告給付未支付之貨款五十九萬元
    ，及自起訴狀繕本送達之翌日起至清償日止，按年息百分之五計算之利息，為無
    理由，應予駁回。
三、原告之訴既駁回，其假執行之聲請，亦失所附麗，應一併駁回之。
據上論結：原告之訴為無理由，依民事訴訟法第七十八條，判決如主文。
中      華      民      國    九十二    年      九      月    二十三    日
                                    民事第一庭  法  官    呂淑玲
右為正本係照原本作成
如對本判決上訴，須於判決送達後廿日內向本院提出上訴狀
中      華      民      國    九十二    年      九      月    二十三    日
                                                書記官    方美雲


司法院資訊處製作；財團法人民間司法改革基金會備份。
